【裁判字號】    99,簡上,495
【裁判日期】    990730
【裁判案由】    傷害
【裁判全文】
臺灣桃園地方法院刑事判決             99年度簡上字第495號
上  訴  人
即  被  告  乙○○
上列上訴人即被告因傷害案件，不服中華民國99年4 月30日本院
99年度壢簡字第439 號第一審刑事簡易判決（聲請簡易判決處刑
書案號：臺灣桃園地方法院檢察署98年度偵字第23535 號），提
起上訴，本院管轄之第二審合議庭判決如下：
    主  文
上訴駁回。
乙○○緩刑貳年。
    事  實
一、乙○○住於桃園縣平鎮市○○○街57號，與住於相鄰之同街
    55號之甲○○係鄰居。於民國98年4 月2 日下午5 時30分許
    ，在桃園縣平鎮市○○○街57號前，2 人就乙○○所擺之植
    物盆栽1 盆是否越界及應否搬移之事發生爭執，乙○○即基
    於傷害之犯意，持掃把所用之棍子1 支毆打甲○○之肩膀，
    甲○○則持澆花之小水桶1 個丟向乙○○，適為乙○○以手
    擋住，甲○○又返回其家中拿出鐵鏟1 支與乙○○持上開棍
    子1 支互毆，嗣經甲○○之夫許富從將甲○○拉回家中，2
    人始停止，致使甲○○受有右肩、右小手臂及右臉頰擦傷之
    傷害，乙○○則受有左臉、左頸腫（痛）、左前臂瘀傷之傷
    害（甲○○傷害乙○○部分另經本院以98年度簡上字第738
    號判決確定）。
二、案經甲○○訴由桃園縣政府警察局平鎮分局報請臺灣桃園地
    方法院檢察署檢察官偵查後，聲請以簡易判決處刑。
    理  由
一、證據能力方面：
    按被告以外之人於審判外之言詞或書面陳述，除法律有規定
    者外，不得作為證據，刑事訴訟法第159 條第1 項固定有明
    文；惟被告以外之人於審判外之陳述，雖不符同法第159 條
    之1 至159 條之4 之規定，而經當事人於審判程序同意作為
    證據，法院審酌該言詞陳述或書面陳述作成時之情況，認為
    適當者，亦得為證據。又當事人、代理人或辯護人於法院調
    查證據時，知有第159 條第1 項不得為證據之情形，而未於
    言詞辯論終結前聲明異議者，視為有前項之同意，同法第15
    9 條之5 亦定有明文。另鑑於採用傳聞證據排除法則之重要
    理由之一，係因傳聞證據未經當事人之反詰問予以覈實，若
    當事人願放棄對原供述人之反對詰問時，原則上即可承認該
    傳聞證據之證據能力。經查，本件公訴人及被告就本件後引
    之各項人證及書證，迄於言詞辯論終結前均未就證據能力部
    分聲明異議，而本院審酌此部分證據均無違法取證及證明力
    明顯過低之瑕疵，亦認以之作為證據為適當，故依諸上開規
    定及說明，認此部分證據均具有證據能力。
二、事實認定方面：
    訊據上訴人即被告乙○○固不否認於前開時、地，有與告訴
    人甲○○就其所擺之植物盆栽是否越界及應否搬移之事發生
    爭執，告訴人甲○○有以澆花小水桶丟被告，並回家拿鐵鏟
    ，被告亦有持掃把所用之棍子等情，惟矢口否認有何傷害犯
    行，辯稱：其沒有毆打告訴人，當時是告訴人先拿水桶丟向
    伊，再回家拿大鐵鏟打伊，伊遭被告惡意攻擊，方持掃把阻
    擋告訴人，伊是正當防衛云云。惟查：
(一)、被告前開傷害告訴人之事實，業據告訴人甲○○於警偵訊時
    指述綦詳（見98年度他字第3554號偵查卷宗第7 頁至第8 頁
    ，98年度偵字第23535 號偵查卷宗第31頁至第32頁），並經
    證人許富從於本案偵查中具結證稱：案發當天下午，在桃園
    縣平鎮市○○○街57號前，乙○○與甲○○因為花盆發生爭
    吵，伊有目睹被告乙○○拿棍子打甲○○，打手部及肩膀，
    也有看見甲○○身上有紅腫及稍微瘀青，因為當時伊勸甲○
    ○說大家都是鄰居，不要追究，所以甲○○才沒有去驗傷等
    語明確（見98年度偵字第23535 號偵查卷宗第32頁），是被
    告確有於上揭時、地，持棍子毆打甲○○成傷乙情，洵堪認
    定。
(二)、又證人許富從雖為告訴人甲○○之配偶，然其於告訴人甲○
    ○涉犯傷害被告乙○○一案中，於偵訊時證稱：當天乙○○
    與甲○○都在外面，甲○○拿澆水之水桶要去澆菜，乙○○
    將盆栽推到甲○○家門前，2 人就吵起來，乙○○拿棍子打
    被告，甲○○拿澆花之水桶阻擋並回擊，後來甲○○回家拿
    1 支鏟子與乙○○對打，彼此對敲1 、2 下，伊就攔甲○○
    ，將甲○○勸回家等語實在（見98年度偵字第9648號偵查卷
    宗第20頁），其上揭證詞詳述甲○○與乙○○發生爭執之過
    程，並經本院於另案中用以認定告訴人甲○○傷害被告乙○
    ○之依據，致告訴人甲○○因此遭本院判刑（見本院98年度
    壢簡字第1721號、98年度簡上字第738 號判決書），則由證
    人許富從前開證述內容，可見其未有迴護其配偶甲○○之意
    ，其證詞應屬客觀實在，堪以採信，是足認被告乙○○確有
    持棍子與告訴人甲○○互毆之情應屬實在。
(三)、至被告乙○○於本案上訴理由中，一再辯稱本件係遭告訴人
    甲○○與其配偶聯手持水桶與大鐵鏟攻擊毆打，方持掃把阻
    擋云云，惟查，其在甲○○犯傷害一案中，於偵訊時具結證
    稱：甲○○配偶並無動手打伊，也無出言刺激伊，亦無提供
    甲○○物品供甲○○攻擊伊之用等語（見98年度偵字第9648
    號偵查卷宗第19頁），則其竟於本案中一改前詞稱遭告訴人
    甲○○夫婦聯手持水桶與大鐵鏟攻擊毆打，是被告乙○○之
    供詞前後矛盾不一，顯難採信。又被告乙○○有持棍子主動
    攻擊之行為，並有與告訴人持鐵鏟互毆，彼此均係積極攻擊
    之行為，並非在客觀上單純對於對方現在不法之侵害所為必
    要排除之格擋防衛行為，是被告乙○○辯稱：其拿棍子係防
    衛云云，實非可採。
(四)、綜上所述，足認被告乙○○確有持棍子傷害甲○○成傷之情
    屬實，被告前開所辯，均為卸責之詞，不足採信。本案事證
    已臻明確，被告如事實欄所載之犯行洵堪認定，應予論罪科
    刑。
三、法律適用方面：
(一)、核被告乙○○所為，係犯刑法第277 條第1 項之傷害罪。原
    審以被告犯行明確，依刑事訴訟法第449 條第1 項、第3 項
    、第454 條第2 項，刑法第277 條第1 項、第41條第1 項前
    段，刑法施行法第1 條之1 第1 項、第2 項前段，並爰審酌
    被告乙○○與告訴人為鄰居，並無深仇大恨，竟僅因盆栽糾
    紛遂以暴力相向傷害告訴人，顯不尊重他人之身體法益，法
    紀觀念淡薄，行為可訾，兼衡被告之犯罪動機、目的、手段
    、告訴人等所受傷勢情形、且被告迄今均尚未完全賠償告訴
    人等之損害、被告於犯罪後猶卸詞狡辯、否認犯行等一切情
    狀，逕以簡易判決判處被告拘役50日，並諭知如易科罰金，
    以新臺幣1 千元折算1 日，其認事用法，核無不合，量刑亦
    屬妥適，自應予維持。被告提起上訴，空言否認犯行，非可
    採信，本件原審判決認事用法及量刑均無違誤及瑕疵可指，
    被告上訴自無理由，應予駁回。
(二)、末查，被告未曾因故意犯罪受有期徒刑以上刑之宣告，此有
    臺灣高等法院被告前案紀錄表1 份在卷可按，其否認犯行固
    無可取，惟本件被告與告訴人係鄰居關係，又僅係因為細故
    發生爭吵，告訴人所受傷勢亦屬輕微，被告因一時失慮，偶
    罹刑典，復其親歷本案偵審程序暨受本次罪刑之科處，自已
    得有相當之教訓，爾後定能深悉行止之份際，信無再犯之虞
    ，並考量告訴人甲○○於二審準備程序時當庭表示不欲追究
    被告之刑事責任（見本院簡上字卷33頁），而告訴人甲○○
    因本次紛爭傷害被告乙○○一案中，亦受有緩刑2 年之宣告
    （見本院98年度簡上字第738 號判決書），另被告與告訴人
    因本次傷害事件所受損害互告民事損害部分，均已移由民事
    庭為適法之判決（見本院98年度簡上附民字第52號、99年度
    壢簡附民字第35號刑事附帶民事裁定），是本院認本件對被
    告執行拘役固有懲罰應報之效果，惟對於矯治之成效庶幾乎
    無，是對於被告無論自一般預防或特別預防之要求，均無必
    須執行之必要，反係以適當期間之暫不執行，以砥礪督促被
    告重新向善，不再為違法行為，較為適當及公允，是併諭知
    被告緩刑2 年，以啟自新。
據上論斷，應依刑事訴訟法第455 條之1 第1 項、第3 項、第36
8 條，刑法第74條第1 項第1 款，判決如主文。
本案經檢察官蔡正傑到庭執行職務
中    華    民    國    99    年    7     月    30    日
                      臺灣桃園地方法院刑事第四庭
                          審判長法  官  袁雪華
                                法  官  林宜靜
                                法  官  張宇葭

以上正本證明與原本無異。
本判決不得上訴。
                                書記官  高  平
中    華    民    國    99    年    8     月    2     日

司法院資訊處製作；財團法人民間司法改革基金會備份。
